【裁判字號】    90,易,3477
【裁判日期】    901031
【裁判案由】    業務侵占
【裁判全文】
臺灣高雄地方法院刑事判決                          九十年度易字第三四七七號
    公  訴  人  臺灣高雄地方法院檢察署檢察官
    被      告  甲○○
右列被告因業務侵占案件，經檢察官提起公訴（九十年度偵字第一四四七四號），本
院判決如左：
    主  文
甲○○無罪。
    理  由
一、公訴意旨略以：被告甲○○係位在高雄縣仁武鄉○○路○段三七七之一號「仁獅
    有限公司」之工程部經理，因需用金錢，竟意圖為自己不法之所有，於民國九十
    年三月十九日，趁向正興營造有限公司（下稱正興公司）收取工程款之機會，將
    業務上所收取之工程款新台幣（下同）七萬六千五百元侵占入己，因認被告涉犯
    刑法第三百三十六條第二項業務侵占罪嫌。
二、按犯罪事實應依證據認定之，無證據不得推定其犯罪事實；又不能證明被告犯罪
    ，應諭知無罪之判決。刑事訴訟法第一百五十四條及第三百零一條分別定有明文
    。又按刑事訴訟法上所謂認定犯罪事實之證據，係指足以認定被告確有犯罪行為
    之積極證據而言，如未能發現相當證據或證據不足以證明，自不能以推測或擬制
    之方法，以為裁判基礎，最高法院二十九年上字第三一０五號及四十年台上字第
    八十六號分別著有判例；而認定不利於被告之事實，須依積極證據，苟積極證據
    不足為不利被告之認定時，即應為有利於被告之認定，更不必有何有利之證據，
    亦有最高法院三十年上字第八一六號判例可資參照。若證據資料在經驗科學上或
    論理法則上尚有對被告較為有利之存疑，而無從依其他客觀方法排除此項合理之
    可疑，即不得以此資料作為斷罪之基礎，且刑事訴訟制度受「倘有懷疑，則從被
    告之利益為解釋」、「被告應被推定為無罪」之原則所支配，故得為訴訟上之證
    明者，無論為直接或間接證據，須客觀上於一般人均不致有所懷疑而達於確信之
    程度者，始可據為有罪之認定，倘其證明尚未達於「確信」之程度，而有合理可
    疑存在時，即難據以為被告不利認定，換言之，在法律判斷上，即不能為被告有
    罪之認定。
三、公訴人認被告甲○○涉犯刑法第三百三十六條第二項業務侵占罪嫌，無非係以告
    訴人仁獅有限公司代理人丁○○之指訴為其論罪之依據。訊據被告堅決否認有何
    業務侵占之犯行，辯稱：該筆款項係於收款後返回高雄途中不慎遺失等語。經查
    ：被告為仁獅有限公司之工程經理，曾於九十年三月間，與該公司人員戊○○、
    李財福一同至台北縣新店市碧潭橋附近，承作正興公司之樓梯扶手工程，並於同
    年月十九日完工當日，向正興公司負責人丙○○收取約定工程款項之百分之九十
    計七萬六千五百元等情，被告之供述核與告訴人仁獅有限公司代理人丁○○陳稱
    相符，且經證人戊○○證述明確，足認該筆款項確為被告收取無訛。惟本件工程
    自始均由被告與丙○○接洽，當時被告曾表示因仁獅有限公司老闆被倒帳，要收
    現金才肯承作該工程，從而雙方就付款方式之認知為「現金」，並載明在合約上
    等節，業據證人丙○○於偵查中證述明確（九十年度發查字第七四０號偵查卷九
    十年七月二十六日詢問筆錄），證人即仁獅有限公司會計乙○○於本院審理中亦
    證稱：因公司先前工程款項遭人倒帳致無法回收，老闆遂表示要將外包工程款項
    盡快收回，故本件工程款項亦有趕緊收取之需等語在卷，參以合約書上之付款方
    式欄確實載明「於施工完成日當日收取百分之九十現金，於百分之十於保固書送
    達三日內付清。（當日現金票）」，有合約書一份附卷可按，是被告主觀上認此
    筆工程款項應以現金支付尚非無據；另被告收款當日所穿之上衣口袋，確實得以
    放入七萬餘元現款一節，亦經本院勘驗屬實，從而被告辯稱當日係將現款放置在
    上衣口袋等語非不可採。再被告於向丙○○收取款項後，曾打電話告知公司會計
    ，於收款隔日隨即告知丁○○款項遺失，並於一星期內償還四萬七千元等情，為
    證人乙○○證述明確，且為告訴代理人丁○○所不爭執，如被告欲將該筆款項據
    為己有，豈有於收款後隨即告知會計人員而自曝犯行之理？況其於收款後一星期
    即賠付四萬七千元予仁獅公司，由此應足徵其對於該筆款項實無不法所有之意圖
    ，是縱其因故未將貨款繳回仁獅公司，其行為仍與侵占罪之構成要件不符，而不
    得以該罪相繩。此外，本院復查無其他積極證據足資審認被告有何公訴人所指之
    業務侵占犯行，揆諸前揭法條、判例意旨及說明，依法自應為被告無罪之諭知。
據上論斷，應依刑事訴訟法第三百零一條第一項，判決如主文。
中      華      民      國      九十    年      十      月    三十一    日
                                  臺灣高雄地方法院刑事第一庭
                                          法  官  黃  悅  璇
右正本證明與原本無異。
如不服本判決，應於判決送達後十日內，向本院提出上訴狀。
                                          書記官  沈      蘊
中    華    民    國      九十      年      十一      月      一      日


司法院資訊處製作；財團法人民間司法改革基金會備份。
